【裁判字號】    89,訴,663
【裁判日期】    890523
【裁判案由】    偽造文書
【裁判全文】
臺灣臺中地方法院刑事判決                          八十九年度訴字第六六三號
    公  訴  人  臺灣臺中地方法院檢察署檢察官
    被      告  甲○○
右列被告因偽造文書案件，經檢察官提起公訴（八十八年度偵字第二二六五五號），
本院判決如左：
    主  文
甲○○共同行使偽造私文書，足以生損害於他人，處有期徒刑肆月；偽造之「乙○○
」印章壹枚及中華電信股份有限公司臺灣中區電信分公司市內電話裝機申請書上偽造
之「乙○○」印文貳枚，均沒收。
    事  實
一、甲○○與不詳年籍之成年男子「洪永達」同是經營俗稱地下錢莊之業務者，二人
    於民國八十五年九月三日，因「洪永達」放款予乙○○，而持有乙○○留供擔保
    之身分證，甲○○竟與「洪永達」共同基於行使偽造私文書之犯意聯絡，未經借
    款人乙○○之同意，先偽造乙○○之私人印章（未據扣案）後，復冒用乙○○代
    理人之名義，填寫中華電信股份有限公司台灣中區電信分公司（下稱中華電信中
    區分公司）市內電話裝機申請書，並蓋用乙○○之印章於該申請書用戶簽章欄上
    ，而偽造該不實申請書，並進而與乙○○之身分證持向中華電信中區分公司申請
    安裝000000000號之市內電話使用，足以生損害於中華電信中區分公司
    對用戶管理之正確性及乙○○。嗣至八十八年十月十六日，乙○○接獲中華電信
    中區分公司寄來甲○○偽造之上開申請書，始發覺上情。
二、案經被害人乙○○訴由台灣台中地方法院檢察署檢察官偵查起訴。
    理  由
一、訊據被告甲○○固坦承以代理人名義填寫前開市內電話裝機申請書，惟矢口否認
    右揭犯行，辯稱：係「洪永達」拿給我寫的，伊係被「洪永達」利用了，乙○○
    之身分證如何來的伊並不清楚云云。惟查：告訴人乙○○未曾委託被告或地下錢
    莊業者代為申請裝設上開電話，而其身分證係於向地下錢莊借錢時遭扣留，電話
    裝機申請書上乙○○之印文，非其印章所蓋用等事實，業据告訴人指述甚詳，並
    有該申請書影本一紙附卷可稽，徵諸向中華電信股份有限公司申請安裝市內電話
    ，如由代理人申辦者，亦需代理人本人親自至電信公司辦理，是被告確有填寫該
    申請書且持向中華電信中區分公司之事實，應可認定。又被告偵審中均自承伊與
    「洪永達」均係經營地下錢莊者，係長的高高的男子即「洪永達」叫徐漢卿以乙
    ○○名義申請電話等語，核與同案被告徐漢卿（業經檢察官不起訴處分）於偵查
    時供稱：伊認識甲○○，伊曾因缺錢而向地下錢莊借錢，甲○○就是開錢莊的人
    ，他是開錢莊二人中之其中一位，另一位個子高高的，委託伊代為申請乙○○之
    另一支電話等語，及告訴人乙○○指訴其身分證交付給地下錢莊之情節相符。則
    被告既同屬經營地下錢莊之人，其竟從事與放貸業務無關之代辦申請電話行為，
    並得知係由「洪永達」利用徐漢卿以乙○○名義申請安裝市內電話，且偽造之申
    請書二紙上所載之裝機地址復又相同等情觀之，被告顯然知悉以乙○○名義所申
    請市內電話，係未經乙○○之同意，是被告上開所辯，顯係事後卸責之詞，不足
    採信，其罪證明確，犯行堪以認定。
二、核被告所為，係犯刑法第二百十六條、第二百十條之行使偽造私文書罪。其偽造
    印章、印文係偽造私文書之部分行為，又被告偽造私文書後，復持以行使，其偽
    造之低度行為，為行使之高度行為所吸收，均不另論罪，逕論以行使偽造私文書
    罪。被告與「洪永達」間，有犯意聯絡及行為分擔，為共同正犯。爰審酌被告犯
    罪之動機、手段、所生危害及否認犯行之犯後態度等一切情狀，量處如主文所示
    之刑，以示懲儆。至偽造之「乙○○」之印章一枚雖未扣案，惟不能證明業已滅
    失，不問屬於犯人與否，應依刑法第二百十九條宣告沒收；而偽造之中華電信股
    份有限公司臺灣中區電信分公司市內電話裝機申請書私文書因交付行使予電信公
    司，不復屬被告所有，惟其上有偽造之「乙○○」印文二枚，不問屬於犯人與否
    ，仍應依刑法第二百十九條規定諭知沒收。
據上論斷，應依刑事訴訟法第二百九十九條第一項前段，刑法第二十八條、第二百十
六條、第二百十條、第二百十九條，判決如主文。
本案經檢察官詹漢山到庭執行職務。
中      華      民      國      八十九      年    五    月    二十三    日
                                  臺灣臺中地方法院刑事第一庭
                                      法  官  楊國精
右正本證明與原本無異。
如不服本判決，應於送達後十日內向本院提出上訴狀 （須附繕本） ，上訴於台灣高
法院台中分院。
                                      書記官
中      華      民      國      八十九      年    五    月    二十三    日
附錄：本案論罪科刑法條全文
刑法第二百十條：
偽造、變造私文書，足以生損害於公眾或他人者，處五年以下有期徒刑。
刑法第二百十六條：
行使第二百十條至第二百十五條之文書者，依偽造、變造文書或登載不實事項或使登
載不實事項之規定處斷。


司法院資訊處製作；財團法人民間司法改革基金會備份。
